【裁判字號】    89,自,844
【裁判日期】    900105
【裁判案由】    詐欺
【裁判全文】
臺灣臺北地方法院刑事判決                          八十九年度自字第八四四號
    自  訴  人  惠邦交通有限公司
    法定代理人  乙○○
    自訴代理人  丙○○
    被      告  丁○○
    被      告  甲○○
右列被告等因詐欺案件，經自訴人提起自訴，本院判決如左：
    主  文
丁○○、甲○○均無罪。
    理  由
一、自訴意旨略以：被告丁○○自民國八十七年九月十二日起以每日租金新台幣（下
    同）五百五十元向自訴人租用屬於自訴人所有，車號ＤＸ－四九九號計程車乙輛
    ，迄八十八年一月十三日止共欠租金二萬八千三百元，被告又以清償右開欠款須
    再開計程車為由，再以每日租金五百元向自訴人租用車號Ｄ９－９９１號計程車
    ，並以被告甲○○為連帶保證人，惟被告自八十八年五月二十六日承租日起，即
    拒不繳租金，經多次催償被告均不予置理，被告係違反租約規定自訴人乃於八十
    九年八月二十四日以存證信函通知被告終止租賃，限三日內，返還租賃物及償清
    欠款，然該存證信函竟遭退回，扣除前開已繳納部分，迄今被告共積欠租金十四
    萬八千四百元，且尚未返還計程車，因認被告涉有刑法第三百三十九條第一項詐
    欺取財罪嫌等語。
二、按犯罪事實應依證據認定之，無證據不得推定其犯罪事實；且不能證明被告犯罪
    者，應諭知無罪之判決，刑事訴訟法第一百五十四條、第三百零一條第一項分別
    定有明文。又認定不利於被告之事實，需依積極證據，茍積極證據不足為不利於
    被告事實之認定時，即應為有利於被告之認定，更不必有何有利之證據（最高法
    院三十年上字第八一六號判例參照）。次按刑法第三百三十九條第一項詐欺罪之
    成立，以意圖為自己或第三人不法所有，以詐術使人將本人或第三人之物交付為
    要件，所謂以詐術使人交付，必須被詐欺人因其詐術而陷於錯誤，若其所用方法
    ，不能認為詐術，亦不致使人陷於錯誤，即不構成該罪（最高法院四十六年台上
    字第二六０號判例參照）。至民事債務當事人間，若有未依債務本旨履行給付債
    務之情形，因在一般社會經驗上可能之原因甚多，或因不可歸責之事由無法給付
    ，或因合法得對抗他造主張抗辯而拒絕給付，甚或於債之關係成立後始因可歸責
    之事由而遲延給付，均有可能，非必出於自始無意給付之詐欺一端，是苟無足以
    證明被告於債之關係發生時自始即欲故意成立財產犯罪之積極證據，依前揭刑事
    訴訟法第一百五十四條之規定，自不得僅以被告債信違反之客觀事後狀態，推定
    被告該當於意圖不法所有並施用詐術之詐欺罪構成要件。
三、本件自訴人認被告丁○○、甲○○涉有右揭詐欺罪嫌，無非以車輛租賃合約書、
    存證信函及欠款明細表，為其所憑之主要論據。訊據被告甲○○經合法傳喚無正
    當理由不到庭，被告丁○○固坦承向自訴人租借計程車使用，惟堅決否認有何詐
    欺之犯行，辯稱：伊自租車後陸陸續續均有繳納租金，後來因為發生車禍，比較
    少出去開計程車，所以經濟發生困難無法按期支付租金，並無詐欺取財之故意等
    語，經查：
    （一）被告於八十八年九月二十二日向自訴人訂定車輛租賃合約書，租借ＤＸ－
          四九九號計程車使用，因八十八年一月十三日入監服刑而將上開計程車返
          回予自訴人，又於八十八年五月二十六日向自訴人訂定車輛租賃合約書，
          租借Ｄ９－９９１號計程車使用，並於八十九年十一月十七日本案繫屬時
          將上開車輛返還予自訴人等情，除經自訴人供認屬實外，並有車輛租賃合
          約書二份附卷可稽，被告占有自訴人所有之計程車係根據租賃契約書，並
          未施用詐術，且被告嗣後亦將車輛返還，對於計程車顯係無不法所有意圖
          ，尚難構成詐欺取財罪。
    （二）自訴人雖認被告尚積欠租金十四萬八千四百元，此亦為被告所是認，然由
          自訴人庭呈之欠款明細表觀之，被告前次租車期間自八十七年九月十二日
          起至八十八年一月十三日止，九月、十月均準時繳款，只欠款十一月份二
          十二天、十二月份二十七天、及一月份十二天，而自八十八年五月二十六
          日租車起，五月、六月、七月、八月均準時繳款，九月份以後則每月繳納
          二、三天租金，若被告自始即有不法所有意圖，自無陸續按期給付租金之
          理，是尚難僅以被告事後支付能力之降低而認被告有何詐欺取財故意，至
          被告積欠租金部分則應循民事途徑解決，與刑事無涉。被告丁○○既不構
          成詐欺取財罪，則車輛租賃契約之保證人甲○○亦難以詐欺取財罪論處。
    綜上所述，足認被告所辯應堪信為真實。此外，復查無其他積極事證足認被告丁
    ○○、甲○○有何詐欺取財之犯行，揆諸前揭說明，自應均為無罪之諭知。
四、又被告甲○○雖經合法傳喚無正當理由不到庭，惟本件為應諭知無罪之案件，爰
    依刑事訴訟法第三百零六條規定，不待其陳述而為判決，附此敘明。
據上論斷，應依刑事訴訟法第三百四十三條、第三百零一條第一項、第三百零六條，
判決如主文。
中    華    民    國      九十      年        一      月        五      日
                                      臺灣臺北地方法院刑事第六庭
                                          法      官  蔡  如  琪
右正本證明與原本無異。
如不服本判決，應於判決送達後十日內，向本院提出上訴狀。
                                          書  記  官  黃  鈴  容
中    華    民    國      九十      年        一      月        八      日


司法院資訊處製作；財團法人民間司法改革基金會備份。
